【裁判字號】    99,上易,311
【裁判日期】    990602
【裁判案由】    妨害名譽
【裁判全文】
臺灣高等法院高雄分院刑事判決         99年度上易字第311號
上  訴  人  臺灣高雄地方法院檢察署檢察官
被      告  乙○○
上列上訴人因被告妨害名譽案件，不服臺灣高雄地方法院99年度
易字第90號中華民國99年2 月10日第一審判決（起訴案號：臺灣
高雄地方法院檢察署98年度偵字第29280 號），提起上訴，本院
判決如下：
    主  文
原判決撤銷。
乙○○犯公然侮辱罪，處罰金新臺幣陸仟元，如易服勞役，以新
臺幣壹仟元折算壹日。
    事  實
一、乙○○於民國98年7 月17日晚上6 至7 時許（起訴書誤載為
    下午5 時許），在其位於高雄市鼓山區○○○路79巷10號住
    處，因聽見鄰居甲○○在屋外大聲質問其兒子將車輛停放在
    甲○○位於鼓山三路79巷7 號門口，隨即步出住處門口，並
    基於公然侮辱之犯意，在不特定人得以共見共聞之上開79巷
    處所，對甲○○口出客觀上足以貶損侮辱他人人格之「不要
    臉」、「被人家趕出去還好意思回來住」、「吃大便長大的
    」、「人渣」等語，公然侮辱甲○○，使甲○○在精神上、
    心理上感受難堪、不快。
二、案經甲○○訴由臺灣高雄地方法院檢察署偵查起訴。
    理  由
壹、證據能力部分：
一、證人甲○○於偵查中具結後向檢察官所為之證述，證人未曾
    提及檢察官在偵查中有不法取供情事，亦查無該證據作成時
    有何違法情事，並無顯有不可信之情況，依刑事訴訟法第15
    9 條之1 第2 項之規定，應適宜為本案之證據而有證據能力
    。
二、按被告以外之人於審判外之陳述，雖不符刑事訴訟法第159
    條之1 至之4 之規定，然經當事人於審判程序同意作為證據
    ，法院審酌該言詞陳述或書面陳述作成時之情況，認為適當
    者，亦得為證據，同法第159 條之5 第1 項定有明文。除上
    開所述外，本判決下列所引用之證據，屬被告以外之人在審
    判外陳述之傳聞證據部分，除依刑事訴訟法第159 條之1 至
    第159 條第4 規定得為證據者外，其餘業經被告及檢察官於
    審理中同意作為證據（本院卷第21頁），本院審酌該等傳聞
    證據作成時之狀況，並無違法或不當等不宜作為證據之情形
    ，依前開說明，亦得作為證據。
貳、認定事實所憑之證據及理由
一、訊據被告否認上開公然侮辱犯行，辯稱：其未於上開時、地
    辱罵告訴人甲○○前揭言詞云云。然查：
(一)、被告於上開時、地與告訴人發生爭執時，曾對告訴人口出「
    不要臉」、「被人家趕出去還好意思回來住」、「吃大便長
    大的」、「人渣」等詞之事實，業據證人即告訴人甲○○於
    偵查中指陳並提出告訴等情明確（偵卷第3 頁），並於原審
    證稱：被告於98年7 月17日晚上約是我丟完垃圾之後（垃圾
    車前來之時間係晚上6 點45分許），在我位於鼓山三路住處
    門口，罵我「不要臉」、「被先生休了還回來住」、「吃大
    便長大的」、「人渣」等語，被告辱罵我時口氣很兇很大聲
    ，一直很生氣罵我，當時被告是站在巷道即兩個門口中間罵
    我，現場除了我們二人外，丟垃圾的人還有許又瑋等語（原
    審卷二第28-31 頁）；又證人即當時在場之徐又瑋於偵查中
    證稱：其與甲○○、乙○○都是鄰居，甲○○離婚去年搬回
    居住，於今年7 月份的時候，我丟完垃圾回家聽到他們在巷
    子吵架，他們兩家是門對門，爭吵之原因係乙○○兒子的車
    輛停在甲○○家門口二、三天，甲○○要清掃落葉，就說這
    是誰家的車子，放在這邊那麼久沒有動，乙○○在家裡聽到
    就對著外面罵，後來就站在門口對罵，他當時罵的很難聽，
    詳細的話我忘了，但有幾句還記得，其中有「不要臉被人家
    趕出去還好意思回來」、「不要臉」、「吃大便長大的」、
    「人渣」等語（偵卷第13-14 頁），復於原審證稱：98年7
    月17日晚上6 點45分丟垃圾時間，我丟完垃圾回家後聽到門
    口有吵架聲音，就待在院子裡面看誰在吵架，吵架時間約有
    5 分鐘以上，我確認是被告與告訴人，之後在我家裡院子裡
    面聽被告罵告訴人「吃大便長大」、「離婚了還有臉回來」
    、「不要臉」、「人渣」，被告在罵的時候，告訴人在他家
    門口，被告當天就是罵人，口氣很激動，很大聲，我在家裡
    院子聽到很清楚等語綦詳（原審卷二第31-35 頁）。依告訴
    人及徐又瑋之證詞，二人就被告辱罵告訴人之時間、地點及
    言詞等情均大致相符，可見告訴人指證被告於上開時、地，
    以上開言詞對其辱罵等節，並非無據。
(二)、再者，被告於本院亦供稱：「（98年7 月間某日）一開始我
    兒子停車，告訴人質問何人將車子停在這裡，罵我兒子是鬼
    ，我當時只是質問告訴人我兒子將車子停在這裡有什麼關係
    ，告訴人就罵我瘋婆」、「告訴人說兒子停車十幾天，是不
    對的，只有停三天」等語（本院卷第32、33頁），核與上開
    證人徐又瑋於偵查及原審證述：被告與告訴人肇因於被告兒
    子將車輛停在告訴人家門口二、三天之事發生執爭、辱罵等
    情相符，足見被告確有因告訴人質問其兒子停車一事情緒失
    控，而萌生辱罵告訴人之動機；再參諸告訴人因離婚搬回上
    址居住，此為被告所不爭執，並經證人徐又瑋證述如前，復
    有載明告訴人「離婚」事實之戶役政連結作業系統資料在卷
    可佐（原審卷二第12頁），此與告訴人及徐又瑋證述被告有
    辱罵告訴人「離婚了還有臉回來」、「被人家趕出去還好意
    思回來住」等言詞之內容相互勾稽，亦可佐證被告於一時氣
    憤，在情緒失控之情況下，確有以上開內容之言詞辱罵告訴
    人之可能，足認告訴人指證：被告於上開案發時、地對其說
    出「不要臉」、「被人家趕出去還好意思回來住」、「吃大
    便長大的」、「人渣」等詞，堪信為真實。
(三)、至於被告係以「國語」或「閩南語」對告訴人辱罵上開言詞
    一事，告訴人及徐又瑋於原審證述內容未臻一致，然證人之
    陳述前後稍有不符，或相互間有所歧異時，究竟何者為可採
    ，事實審法院仍得本於合理之心證予以斟酌，並非一有不符
    或矛盾，即應認其全部均為不可採信，倘其基本事實之陳述
    ，若果與真實性無礙時，則仍非不得予以採信；本件告訴人
    及證人徐又瑋於偵查及原審既已明確證述被告有以上開言詞
    辱罵告訴人之事實，且被告來台已居住數十年之久，平時係
    以「國語」及「閩南語」混合使用，該二種語言其都會講之
    事實，已據被告陳明在卷（本院卷第31頁），並有被告之戶
    役政連結作業系統資料可憑（原審卷二第16頁）；佐以一般
    人因一時氣憤與他人發生爭吵之際，除使用自己常用語言外
    ，亦會夾帶對方習慣使用之語言與其互罵，是難以排除被告
    係混合使用該二種語言交錯辱罵之可能，況以告訴人亦懂該
    二種語言而言，不論被告係使用「國語」或「閩南語」對告
    訴人為上開辱罵，告訴人在精神上、心理上感受難堪、不快
    之結果則無不同，故不得以上開枝節之差異，即遽認其二人
    上開證述內容為不可採，資為被告有利之認定。
(四)、又衡諸經驗法則及社會習俗，「不要臉」、「被人家趕出去
    還好意思回來住」、「吃大便長大的」、「人渣」等言詞，
    乃屬足以貶損受辱罵人，特別是女性之人格及社會評價，令
    人難堪之穢語，是被告在多數人得以共見共聞之自家門前巷
    內，對告訴人說出上開言語，客觀上自足以貶損告訴人之人
    格及社會評價。
二、綜上所述，被告所辯上情，係屬卸責之詞，不足採信。本件
    事證明確，被告上開公然侮辱犯行，堪以認定。
、論罪科刑及撤銷改判之理由：
一、按刑法上之公然侮辱罪，祇須侮辱行為足使不特定人或多數
    人，得以共見共聞即行成立，不以侮辱時被害人在場聞見為
    要件（司法院30年院字第2779號解釋足參）。本件被告所為
    上情，核係犯刑法第309 條第1 項之公然侮辱罪。
二、原審未予詳查，遽為被告無罪之諭知，自有未合。檢察官上
    訴指摘原判決不當，為有理由，應由本院將原判決撤銷改判
    。本院審酌被告僅因其兒子停車之事而口出上述穢語公然侮
    辱告訴人之犯罪情節、手段，顯有貶損告訴人於社會上之人
    格及致其受有精神上之痛苦，並念及被告年事已高、且屬一
    時情緒失控所為，被告犯後態度等一切情狀，量處如主文所
    示之刑，並諭知如主文第2 項所示易服勞役折算標準。
據上論結，應依刑事訴訟法第369 條第1 項前段、第364 條、第
299 條第1 項前段，刑法第309 條第1 項、第41條第3 項，刑法
施行法第1 條之1 ，判決如主文。
本案經檢察官孫小玲到庭執行職務。
中    華    民    國    99    年    6     月    2     日
                  刑事第三庭  審判長法  官   莊崑山
                                    法  官   莊松泉
                                    法  官   唐照明
以上正本證明與原本無異。
不得上訴。
中    華    民    國    99    年    6     月    2     日
                                    書記官   黃琳群
附錄本件判決論罪科刑法條：
刑法第309條第1項
公然侮辱人者，處拘役或 3 百元以下罰金。

司法院資訊處製作；財團法人民間司法改革基金會備份。
